臺灣高雄地方法院刑事判決　　　　　　　　　　　　　九十一年度易字第四六九號
　　公　訴　人　臺灣高雄地方法院檢察署檢察官
　　被　　　告　乙○○
右列被告因違反電子遊戲場管理條例案件，經檢察官提起公訴（九十一年度偵字第一
０八一號），本院判決如左：
    主  文
乙○○違反未依電子遊戲場業管理條例辦理營利事業登記者，不得經營電子遊戲場業
規定，處拘役肆拾日，如易科罰金，以佰元折算壹日。
扣案之電子遊戲機「娃娃機」、「龍鳳」各參台、「麻將」貳台、「跑馬台」壹台（
以上各台均內含ＩＣ板壹片，共玖片）及新臺幣貳萬貳仟貳佰元均沒收。
    事  實
一、乙○○明知經營電子遊戲場業，須依電子遊戲場業管理條例相關規定辦理營利事
    業登記，竟未向主管機關高雄市政府辦理營利事業登記，於民國九十年十二月一
    日，以高雄縣岡山鎮○○路五一０號之「尚賓電子企業社」內為營業場所，擺設
    會產生聲光影像、圖案、動作之娛樂類、益智類電子遊戲機「抓娃娃機」、「龍
    鳳」各三台、「麻將」二台、「跑馬台」一台等遊戲機檯，供不特定之客人以每
    次投入新台幣十元硬幣之方式消費把玩，而經營電子遊戲場業。嗣於九十一年一
    月三日十二時許，為警於上址當場查獲，並扣得前開電子遊戲機具九台（均含Ｉ
    Ｃ板），及所得營業收入二萬二千二百元。
二、案經高雄縣警察局岡山分局報請臺灣高雄地方法院檢察署檢察官偵查起訴。
    理  由
一、訊據被告乙○○固坦承為「尚賓電子企業社」之負責人，並於前開時間、地點擺
    設員警所查扣之機檯等情不諱，惟矢口否認有何違反電子遊戲場業管理條例之犯
    行，辯稱：伊所擺設之電子遊戲機均是要出售的，且伊所申請之營利事業登記證
    並有申請販售機台之營業項目，員警查獲當天是客人在試打機台，準備購買，伊
    並沒有供不特定人打玩營業云云。
二、經查：
  （一）右揭事實，業據證人即查獲員警楊啟鳳在庭證稱：伊當天是執行巡邏勤務，
        至前開地點，見有娃娃機擺設在該大樓門口，伊進去看，見有一名客人在打
        玩，機台上雖有標售販賣，但現場地上有煙蒂及檳榔渣，並在九台機台中共
        查扣到二萬多元，從現場跡象，並不像是在販售等語甚詳（見本院九十一年
        三月六日訊問筆錄）。
  （二）復查被告於九十年十二月一日起，在高雄縣岡山鎮○○路五一０號一樓之門
        口及店內，擺設娛樂類、益智類電子遊戲機「抓娃娃機」、「龍鳳」均三台
        、「麻將」二台、「跑馬式」一台等情，為被告所自承，並有高雄縣警察局
        岡山分局臨檢紀錄表、扣押物品目錄表各一份及現場照片二十張附卷可稽。
        且依高雄縣政府營利事業登記證所載，被告獨資設立之「尚賓電子企業社」
        之營業所在地位於高雄縣岡山鎮○○路五一０號一樓，營業項目為：１、玩
        具、娛樂用品零售業。２、電子材料零售業。３、資訊軟體零售業食品（電
        子遊戲場除外）。４、食品、飲料零售業。５、其他零售業（電子遊戲機零
        售）。６、租賃業。７、電子資訊供應服務業。（電子遊戲場業服務除外）
        ，有是被告未取得許可經營電子遊戲場營業甚明。
  （三）被告所擺設該處之電子遊戲機具多達九台（抓娃娃機、龍鳳機各三台、麻將
        二台、跑馬機一台，且前開被告所擺設之九台電子遊戲機台均插電、開機等
        情，有前開臨檢紀錄表載述甚明，並依常情，倘被告將上開電子遊戲機擺設
        於該處之目的係在販售，被告應僅就不同類型之機台各提供一台以便客戶選
        購，實無需就同一種類之電子遊戲機擺設二至三台於該地，況機具之使用將
        導致折舊而會影響所出售之價額，被告將電子遊戲機長期插電擺設，顯易加
        速機台折舊之速度，對其售價自有不良影響，且被告對於有關證人甲○○所
        欲選購何種機台、有無商議價格及機台如何打玩等情，竟陳稱：伊沒有在管
        這些，只負責買賣機台（見本院九十一年五月二十日審理筆錄），而一般買
        賣雙方，均會選擇所欲購買之物，對該產品之價格、特質及優、缺點等，有
        無售後服務等基本條件均會先查詢清楚，被告竟未與欲購買機台之客人進行
        介紹，任將數千元之硬幣交予客人，供客人無限打玩？另佐以於前開所查扣
        之電子遊戲機具中分別扣得二萬二千二百元，有扣押物品目錄表載述明確，
        被告並陳稱：從擺設機台至員警查獲之日尚未達一個月，均未售出任何一台
        電子遊戲機具（本院九十一年二月二十六日訊問筆錄），竟無限提供硬幣予
        客人試打機台！種種情節均與交易常情相違，再觀諸被告所擺設之電子遊戲
        機台之種類中，除娃娃機係需由客人之操控與技巧始得以順利夾到所選之產
        品，其餘機具，先由客人選擇所需之倍數及圖案外，其餘均是由已設定機率
        、倍數程式之機台進行決定，非人為所得控制，並無任何益智性、技術性之
        遊戲，一望得知，有何可試性？是告辯稱所擺設之機台係供販售云云，實難
        採信。
  （四）證人即當時正在打玩機台之客人甲○○於本院調查時雖證稱：伊當日原是買
        飲料才認識被告，並留在店內喝飲料，才聽被告介紹販售電子遊戲機台，才
        想自己買回家玩，並選「龍鳳」試打，被告並交予伊二千至三千元之硬幣試
        打，並依次投入全部金額試打，該機台其實不用投幣也可以玩等語（見本院
        九十一年五月二十日審理筆錄），惟被告卻陳稱：伊見過證人甲○○約有數
        次，其曾經到店裡面看機台，且伊所擺設之電子遊戲機台一定需投幣才可試
        打等語（同前開期日審理筆錄），是有關證人究竟前往被告所開設之尚賓電
        子企業社幾次，證人陳國證稱一次，被告卻稱有二次，及被告所擺設之機台
        可否無庸投幣即進行試打？證人陳國證稱不用投幣即可試打，然被告卻稱一
        定需投幣才能試打等情，均有不符，是證人甲○○所述顯有疑義，尚難遽為
        有利於被告之認定。
  （五）且被告於本院調查時並供承：伊原本開計程車，為增加收入而擺設前開遊戲
        機台等語（本院九十一年二月二十六日訊問筆錄），此外，並有綜前說明，
        足見被告擺設電子遊戲機之目的即係供不特定人打玩營業甚明。綜上所述，
        本件事證明確，被告所辯係為圖飾卸責之詞，尚難採信，其犯行洵堪認定。
三、按選物販賣機就是以選物的原理來販賣各種小額糖果玩具娃娃禮品，它的優點在
    於能讓消費者選擇自己喜歡之產品，而且產品全部透明化陳列展列，採用對等價
    格取物方式，係屬自動販賣機功能，而消費者須按產品標示金額購買，才可選物
    ，且一定可選到產品方可停止，該機台設有投幣處、硬幣投入口、紙鈔入口及取
    物口、操控桿、取物鈕及取物夾，其遊戲經過為：1.業者設定產品價格，消費者
    須投足產品價格方可操作。2.消費者操控搖桿取物。3.物品取出操作停止（如未
    取到物品，消費者可繼續操作，直到物品取出，無須再次投幣）。4.若機器產生
    故障，則不受理投幣，即退出原投入之硬幣。上開選物販賣機經八十九年五月十
    一日經濟部電子遊戲機評鑑委員會第四十一次會議，決議為非屬電子遊戲機，此
    有經濟部八十九年六月五日經八九商字第八九二一０五五０號函附書說明書卷附
    可按，而外觀相似之「抓娃娃機」因無上開選物販賣之特性，屬電子遊戲場業管
    理條例所稱電子遊戲機範疇，並經依法評鑑屬益智類機具，此亦經濟部八十八年
    三月二十三日經八八商字第八八二０五六六０號函告周知，二者自有不同，故一
    般所稱之「抓娃娃機」應屬電子遊戲機無誤。
四、按電子遊戲場業管理條例第十一條第一項規定，電子遊戲場業於申請營利事業登
    記時，除應依相關法令辦理外，應向直轄巿、縣（巿）主管機關申請核發營利事
    業登記證及營業級別證，並辦理下列事項之登記：營業級別、機具類別、營業場
    所管理人、營業場所之地址。故設置以電腦方式操縱，產生或顯示聲光影像、圖
    案、動作之電子遊戲機，供不特定人為益智或娛樂類遊戲之營利事業（同條例第
    三條、第四條參照），應依前開規定辦理營利事業登記，未依該條例辦理營利事
    業登記者，依同條例第十五條之規定，即不得經營電子場業。是核被告乙○○所
    為，係違反電子遊戲場業管理條例第十五條之未經辦理營利事業登記而擅自經營
    電子遊戲場業之規定，應依同法第二十二條之規定論處。被告未經許可於同址經
    營電子遊戲場之行為，係基於同一之經營電子遊戲場為業務之犯意，而反覆所為
    之行為，乃實質上一罪，應僅論以一罪。爰審酌被告之素行尚可，有台灣高等法
    院被告全國前案紀錄表一份在卷可憑，犯罪之動機、目的、手段、經營之期間尚
    短、規模不大，被告犯後雖否認犯行，惟犯後在庭態度尚認良好等一切情狀，量
    處如主文所示之刑，並諭知易科罰金之折算標準。
五、扣案之電子遊戲機具「龍鳳」、「娃娃機」各三台、「麻將」二台、「跑馬式」
    一台（各含ＩＣ板一片，共有九片）為被告所有並供犯罪所用之物，另於前開電
    子遊戲機台內所查扣之二萬二千二百元，為被告因犯罪所得之財物，均分別依刑
    法第三十八條第一項第二款及第三款之規定宣告沒收。
六、公訴意旨另以：被告乙○○所擺設之「龍鳳」台之玩法為每次投幣十元，如賭客
    押中，則由機台依照押中倍數陪付賭客，否則所下賭注即歸被告所有，嗣於九十
    一年一月三日十二時三十分許，為警在上址查獲，並扣得賭資及ＩＣ板之事實，
    認被告涉犯刑法第二百六十六條第一項前段之賭博罪嫌。訊據被告堅決否認有何
    賭博犯行，並查，證人甲○○雖於警詢中所述：「（問：該龍鳳機台如何打玩？
    每次輸贏多少？）將十元硬幣投入機台中，然後依個人喜好押倍數，由機台與賭
    客對玩，若賭客押中機台依照倍數賠償，押不中硬幣歸機台所有，每次輸贏依照
    賭客玩打次數而定，我當時因要購買機台所以試打機台」等語（見警卷第三頁背
    面調查筆錄），是證人甲○○先後於警、偵訊及本院審理中均一再稱是為購買機
    台而試打機台，並無任何輸贏情形，是證人甲○○於警詢中所述該機台打玩後輸
    贏情形，顯係證人甲○○個人意見之詞，尚難遽為被告賭博行為之認定，又查無
    其他證據足認被告涉犯賭博罪嫌，惟公訴人任此部分之犯行與前開論罪科刑有裁
    判上一罪之關係，爰不另為無罪之諭知，附此敘明。
據上論斷，應依刑事訴訟法第二百九十九條第一項前段，電子遊戲場業管理條例第二
十二條，刑法第二條第一項前段、第十一條前段、第四十一條第一項、第三十八條第
一項第二款、第三款，罰金罰鍰提高標準條例第二條，判決如主文。
中      華      民      國    九十一    年      六      月      七      日
                                臺灣高雄地方法院刑事第四庭
                                     法  官   程克琳
右正本證明與原本無異。
如不服本判決，應於判決送達後十日內，向本院提出上訴狀。
                                    書記官    梁瑜玲
中    華    民    國      九十一      年      六      月      十      日
【附錄本判決論罪科刑之法條】
電子遊戲場業管理條例第十五條：
未依本條例規定辦理營利事業，不得經營電子遊戲場業。
電子遊戲場業管理條例第二十二條：
違反第十五條規定者，處行為人一年以下有期徒刑、拘役或科或併科新台幣五十萬元
以下罰金。
